【裁判字號】    92,交聲,994
【裁判日期】    920929
【裁判案由】    違反道路交通管理處罰條例聲明異議
【裁判全文】
臺灣臺北地方法院交通事件裁定                    九十二年度交聲字第九九四號
    異  議  人
    即受處分人  正穩汽車貨運股份有限公司
    代  表  人  張典儒
右列受處分人因違反道路交通管理處罰條例案件，對於台北市交通事件裁決所九十二
年八月四日所為之處分（原處分：北市裁三字第裁二二—Ｃ00000000號），
聲明異議，本院裁定如左：
    主  文
異議駁回。
    理  由
一、按汽車裝載貨物超過核定之總重量者，處汽車所有人罰鍰，並記汽車違規紀錄一
    次；有前二項規定之情形，應責令改正或當場禁止通行，並處新台幣（下同）一
    萬元罰鍰，超載逾二十公噸至三十公噸以下者，以總超載部分，每一公噸加罰三
    千元。未滿一公噸以一公噸計算，道路交通管理處罰條例第二十九條之二第一項
    、第三項分別定有明文。
二、本件原處分機關認受處分人正穩汽車貨運股份有限公司所有之車號ＡＪ—五一五
    號營業大貨車，核定總重為二十公噸，該車於九十二年五月七日由甲○○駕駛，
    在當日下午三時二十分許於台北縣五股鄉○○路為台北縣政府警察局蘆洲分局交
    通分隊警員李榮茂攔查過磅，測得該車總重為四十一點一四公噸，超載二十一點
    一四公噸，警員李榮茂遂以受處分人有違反道路交通管理處罰條例第二十九條之
    二第三項規定之行為掣單舉發，受處分人於應到案日期前提出申訴，經原處分機
    關請原舉發單位調查結果，仍認受處分人所有之該部大貨車有前揭超載事實，原
    處分機關乃依道路交通管理處罰條例第二十九條之二第三項（漏載第一項）規定
    ，裁處受處分人罰鍰七萬六千元，並記汽車違規紀錄一次。
三、訊據受處分人固坦認伊所有之車號ＡＪ—五一五號營業大貨車於前開時、地由甲
    ○○駕駛，遭警攔查過磅，測得總重為四十一點一四公噸等事實，惟辯稱：當日
    該營業大貨車加掛車號ＪＳ－二○號之營業全拖車，則經核定之總聯結重量為四
    十二公噸，該車並未超載云云。經查：
    (一)道路交通安全規則第二條第十六至第十九款分別規定：「車重：指車輛未載客
      貨及駕駛人之空車重量。載重：指車輛允許載運客貨之重量。總重：指車重與
      載重之全部重量。總聯結重量：指曳引車及拖車之車重與載重之全部重量。」
      。車號ＡＪ—五一五號營業大貨車經核定之總重為二十噸，總聯結重為四十二
      噸，有該車之行照附卷可按，則依前開規定，該營業大貨車於未加掛拖車時之
      總重不得逾二十噸，於加掛拖車後之總聯結重量不得逾四十噸，合先敘明。
    (二)受處分人對於遭警舉發當日，過磅測得車號ＡＪ—五一五號營業大貨車之總重
      為四十一點一四公噸一節並不爭執，惟辯稱該營業大貨車斯時尚加掛車號ＪＳ
      －二○號之營業全拖車，證人即當日駕駛該車之甲○○與隨車助手林徐友真亦
      於本院調查時到庭為相同之證述（本院九十二年八月二十八日訊問筆錄第五頁
      、第七頁參照），惟以：
      1.證人即當日舉發之警員李榮茂到庭明確證述：舉發當日車號ＡＪ—五一五號
        營業大貨車並未加掛拖車（本院九十二年九月九日訊問筆錄第三頁參照）。
        而觀諸受處分人所提出車號ＡＪ—五一五號營業大貨車與車號ＪＳ－二○號
        營業全拖車之照片，車號ＪＳ－二○號營業全拖車具有前後輪，然並無獨立
        之動力，前端須附掛於他車方得裝載行駛，且該全拖車於車尾掛有牌照，車
        號ＡＪ—五一五號營業大貨車當日是否加掛車號ＪＳ－二○號營業全拖車裝
        載行駛，要無誤認之可能，證人李榮茂所言堪予信實。
      2.證人李榮茂另證稱：如聯結車（即汽車與重型拖車所組成之車輛）有違規情
        事遭警舉發，駕駛人應同時出示汽車與拖車之行照，舉發單上亦會載明汽車
        與拖車之車號等語（本院九十二年九月九日訊問筆錄第四頁、第五頁參照）
        ，證人甲○○亦證述：其擔任營業大貨車駕駛人逾二十年，於駕駛聯結車時
        如被警察認為超載而攔停，警察會要求其出示汽車及拖車之行照（本院九十
        二年八月二十八日訊問筆錄第九頁參照）。然證人甲○○陳明遭警舉發時並
        未出示車號ＪＳ－二○號營業全拖車之行照，且觀諸本件舉發通知單，違規
        車輛之車號僅記載ＡＪ—五一五號，而未記載拖車之車號，由此亦可推知
        本件舉發當時，車號ＡＪ—五一五號營業大貨車並未加掛車號ＪＳ－二○號
        之營業全拖車。證人甲○○及林徐友真雖均稱舉發之警員當日並未要求出示
        拖車之行照云云，然此顯與警員李榮茂及甲○○陳述之舉發程序不符，不足
        採信。
    (三)本件舉發當時，車號ＡＪ—五一五號營業大貨車並未加掛車號ＪＳ－二○號之
      營業全拖車，堪予認定，則依前開說明，斯時該車之總重不得逾二十噸，而該
      車於過磅後測得總重為四十一點一四噸，該車有違規超載之事實，至為明確。
      受處分人空言否認有違規情節，並無可取。
四、綜上所述，受處分人所有之車號ＡＪ—五一五號營業大貨車確實於前開時、地有
    違規超載之事實，從而原處分機關依道路交通管理處罰條例第二十九條之二第三
    項（漏載第一項）之規定，裁處受處分人罰鍰七萬六千元，並記汽車違規記錄一
    次，並無違誤。本件異議為無理由，應予駁回。
據上論斷，依道路交通案件處理辦法第十九條，裁定如主文。
中      華      民      國    九十二    年      九      月     廿九     日
                              臺灣臺北地方法院交通法庭
                                      法  官 陳婷玉
右正本證明與原本無異
如不服本裁定應於送達後五日內向本院提出抗告狀
                                      書記官 陳弘文
中      華      民      國    九十二    年      九      月     廿九     日


司法院資訊處製作；財團法人民間司法改革基金會備份。
